【裁判字號】    99,交易,50
【裁判日期】    990421
【裁判案由】    業務過失傷害
【裁判全文】
臺灣臺中地方法院刑事判決              99年度交易字第50號
公  訴  人  臺灣臺中地方法院檢察署檢察官
被      告  乙○○
選任辯護人  張英一律師
            林志銘律師
上列被告因業務過失傷害案件，經檢察官提起公訴（98年度偵字
第26557號），本院判決如下：
    主    文
乙○○從事業務之人，因業務上之過失傷害人致重傷，處有期徒
刑肆月，如易科罰金，以新臺幣壹仟元折算壹日。
    犯罪事實
一、乙○○係南投縣政府消防局水里分隊消防員，與消防隊其他
    成員共同輪班，以駕駛救護車等為其工作項目之一，為從事
    駕駛業務之人。乙○○於民國98年5月12日23時40分許，駕
    駛車號1382-WK號救護車，搭載正欲轉診至中國醫藥大學附
    設醫院之病人，沿路開啟警示燈及警鳴器，沿臺中市○○路
    由五權西路往自治街方向行駛，行經五權路與英才路口時，
    因病患情況緊急，而闖越紅燈，其本應注意車前狀況並隨時
    採取必要之安全措施，且依當時天候晴、夜間有照明、路面
    乾燥、無缺陷、無障礙物、視距良好，並無不能注意之情形
    ，竟疏未注意，適簡巧函駕駛車號車號8757-LR號自小客車
    ，沿英才路由民生路往林森路方向行駛，行經上開路口時，
    亦疏未注意車前狀況及聽聞救護車警號未立即避讓，致遭上
    開救護車之前車頭撞擊其自小客車之右側車身，簡巧函因而
    受有頸部椎間盤疾患，伴有脊髓病變、第一頸椎至第四頸椎
    完全麻痺，受傷後之蜘蛛網膜下出血、意識喪失、閉鎖性顱
    骨穹窿骨折等重大不治之傷害，而簡巧涵所駕駛之車輛並因
    而失控衝撞沿林森路往英才路方向直行，正在英才路與五權
    路口停等交通號誌，由曹子聖所騎乘之車號HK2-990號重型
    機車，致曹子聖亦因此受有傷害（乙○○、簡巧函涉嫌過失
    傷害部分，業經撤回告訴，另案由臺灣臺中地方法院檢察署
    檢察官為不起訴處分），乙○○於肇事後，犯罪偵查機關未
    發覺前，主動向到場處理之警員自首，即陳明其為肇事者並
    願接受裁判。
二、案經簡巧函之女丙○○代行告訴臺灣臺中地方法院檢察署檢
    察官偵查起訴。
        理    由
一、程序方面：
  (一)本件被害人簡巧函於上開時、地發生道路交通事故後，即陷
    於昏迷、意識不清，而無法提出告訴。經檢察官依刑事訴訟
    法第236條之規定指定被害人簡巧函之女兒丙○○為代行告
    訴人，並依法對被告乙○○提出業務過失傷害致重傷害之告
    訴，合先敘明。
  (二)按被告以外之人於審判外之言詞或書面陳述，除法律有規定
    者外，不得作為證據；又被告以外之人於審判外之陳述，雖
    不符合同法第159條之1至第159條之4之規定，但經當事人於
    審判程序同意作為證據，法院審酌該言詞陳述或書面陳述作
    成時之情況，認為適當者，亦得為證據，刑事訴訟法第159
    條第1項及第159條之5第1項分別定有明文。查本判決下列所
    引用之各該被告以外之人於審判外之言詞或書面陳述，均屬
    傳聞證據，惟當事人及辯護人於本院審理時均表示同意作為
    證據，本院審酌此等證據資料製作時之情況，尚無違法不當
    及證明力明顯過低之瑕疵，亦認為以之作為證據應屬適當，
    故揆諸前開規定，爰依刑事訴訟法第159條之5第1項規定，
    認均有證據能力。
二、認定犯罪事實所憑之證據及理由：
  (一)被告乙○○於本院審理中之自白，足以證明前揭全部事實。
  (二)證人即現場目擊證人PEREIRA MATTHEW JOHN於警詢之證詞，
    足以證明被告行進方向為紅燈之事實。
  (三)臺中市○○○道路交通事故現場圖、調查報告表（一）、（
    二）、交通事故補充資料表、談話紀錄表及現場照片23張。
  (四)中國醫院大學附設醫院患者甲○○之病歷影本37張及病情說
    明1張，可認被告於車禍發生當時，係因緊急狀況而執行救
    護勤務。
  (五)按汽車行駛時，駕駛人應注意車前狀況及兩車併行之間隔，
    並隨時採取必要之安全措施，道路交通安全規則第94條第3
    項定有明文；復按救護車雖屬於道路交通安全規則第2條第1
    項第7款所規定「特種車」之一種，然其行駛於道路時，除
    同規則有特別規定者外（如同規則第93條第2項、第98條第1
    項第3款、第113條等），仍有遵守該規則其他相關規定之注
    意義務，若救護車駕駛人，有應注意並能注意而疏未注意遵
    守該規則相關應注意之規定，因而致人傷亡者；縱對方違反
    同規則第101條第6款之規定，而與有重大過失，救護車駕駛
    人仍難據以免責。本件被告駕駛救護車自應注意上述道路交
    通安全規定，且依卷附道路交通事故調查報告表顯示，肇事
    時當時當時天候晴，夜間有照明，路面乾燥無缺陷，無障礙
    物，視距良好，並無不能注意之情狀，被告竟疏未注意車前
    狀況，作隨時停車準備之規定，致生本件交通事故，其有過
    失已甚明顯。又本件經送請臺灣省臺中市區車輛行車事故鑑
    定委員會鑑定結果，亦認：被告駕駛救護車，於號誌紅燈時
    段下未待綠燈號誌行向車輛避讓，即逕行駛入路口撞擊路綠
    燈號誌行向車輛為肇事主因；被害人簡巧函駕駛自小客車未
    充分注意車前狀況（含聽聞警號）而適採必要安全措施為肇
    事次因等語，有該會98年10月23日中市行字第0985403092號
    函所附之分析意見在卷可參，與本院前揭認定結果並無不合
    ，自堪可採。又被害人因本件車禍受有上開傷害，有中國醫
    藥大學附設醫院住院診療說明書1紙附卷足憑，茲被害人之
    傷害係因被告駕駛車輛過失所致，堪認與被告之過失行為間
    ，確有相當之因果關係。
  (六)由上述各節參互佐證，被告上開自白，核與事實相符，應堪
    採信。本件事證明確，被告犯行堪以認定，應予依法論科。
三、論罪科刑之理由：
  (一)按「稱重傷者，謂下列傷害：一、毀敗或嚴重減損一目或二
    目之視能。二、毀敗或嚴重減損一耳或二耳之聽能。三、毀
    敗或嚴重減損語能、味能或嗅能。四、毀敗或嚴重減損一肢
    以上之機能。五、毀敗或嚴重減損生殖之機能。六、其他於
    身體或健康，有重大不治或難治之傷害。」刑法第10條第4
    項分別定有明文。查被害人簡巧函因本件車禍受有如上開之
    傷勢，並業經本院宣告為禁治產人，業經代行告訴人丙○○
    陳述明確，應屬重大不治之傷害。而被告乙○○為南投縣政
    府消防局水里分隊消防員，與消防隊其他成員共同輪班，以
    駕駛救護車等為其工作項目之一，為從事駕駛業務之人，故
    核其所為，係犯刑法第284條第2項之業務過失傷害人致重傷
    罪。又查被告於肇事後，未經司法警察機關發覺前，即於警
    方前往現場處理時，當場承認為肇事人，向警方自首而受裁
    判，有臺中市警察局第一分局交通分隊道路交通事故自首情
    形紀錄表1份可憑，爰依刑法第62條前段規定，減輕其刑。
  (二)審酌被告並無前科，素行尚佳，有臺灣高等法院被告前案紀
    錄表1份附卷可稽，然被害人車禍後經本院宣告為禁治產人
    ，損害非輕，惟本件被害人對車禍之發生亦與有過失、並斟
    酌被告過失程度、犯後坦認犯行，態度尚稱良好等一切情狀
    ，量處如主文所示之刑，並諭知易科罰金之折算標準。
四、應適用之法條：
  (一)刑事訴訟法第299條第1項前段。
  (二)刑法第284條第2項後段、第62條前段、第41條第1項前段。
  (三)刑法施行法第1條之1第1項、第2項前段。
本案經檢察官丁○○到庭執行職務。
中    華    民    國    99    年    4     月    21    日
                  刑事第十六庭  法  官  黃建都
以上正本證明與原本無異。
如不服本判決應於收受判決後10日內向本院提出上訴書狀，並應
敘述具體理由；其未敘述上訴理由者，應於上訴期間屆滿後20日
內向本院補提理由書（均須按他造當事人之人數附繕本）「切勿
逕送上級法院」。
                                書記官  賴玉真
中    華    民    國    99    年    4     月    21    日
附錄論罪科刑法條：
刑法第284條第2項：
從事業務之人，因業務上之過失傷害人者，處1年以下有期徒刑
、拘役或1千元以下罰金，致重傷者，處3年以下有期徒刑、拘役
或2千元以下罰金。

司法院資訊處製作；財團法人民間司法改革基金會備份。
